最高法院刑事判決　　　　　　　九十四年度台上字第七九九號
　　上　訴　人　台灣高等法院檢察署檢察官
　　被　　　告　丙○○
　　　　　　　　乙○○
　　　　　　　　甲○○
上列上訴人因被告等偽造文書案件，不服台灣高等法院中華民國
九十一年三月二十九日第二審更審判決（九十一年度上更(一)字第
四四號，起訴案號：台灣台北地方法院檢察署八十六年度偵字第
八六七二號），提起上訴，本院判決如下：
    主  文
上訴駁回。
    理  由
按刑事訴訟法第三百七十七條規定，上訴於第三審法院，非以判
決違背法令為理由，不得為之。是提起第三審上訴，應以原判決
違背法令為理由，係屬法定要件。如果上訴理由書狀並未依據卷
內訴訟資料，具體指摘原判決不適用何種法則或如何適用不當，
或所指摘原判決違法情事，顯與法律規定得為第三審上訴理由之
違法情形，不相適合時，均應認其上訴為違背法律上之程式，予
以駁回。本件原判決以公訴意旨略稱：被告丙○○、甲○○、乙
○○三人與告訴人廖絹係兄妹關係，民國八十一年十二月五日共
同繼承乃父廖紅所有坐落台北縣瑞芳鎮○○○段一○一之一等
二十二筆土地。八十四年間，被告等三人共同意圖為自己不法之
所有，趁邀廖絹將其中坐落同段第一○一、一○一之六及一○一
之七號三筆土地與建商合建，而取得廖絹所有印鑑章及印鑑證明
時，冒用其名義，偽造拋棄繼承證明書、不動產買賣契約書及不
動產移轉申請書，並於八十五年二月十二日持上開偽造之私文書
，向台北縣瑞芳地政事務所將其餘十八筆土地過戶於被告等三人
名下。迄八十六年間廖絹因未收到地價稅繳交通知書，至地政事
務所查詢時，始知悉上情，因認被告等三人均牽連涉犯刑法第二
百十六條、第二百十條行使偽造私文書及第二百十四條之使公務
員登載不實罪嫌。經審理結果，認為被告等三人均犯罪不能證明
，第一審諭知渠等三人均無罪之判決，為無不合，予以維持，駁
回檢察官在第二審之上訴，已詳敘其調查、取捨證據之結果及認
應為無罪判決之心證理由。就形式上觀察，原判決要無採證認事
違背經驗法則、論理法則或理由不備等違背法令之情形。原判決
於理由內已依憑證人翁寶珠、楊富管、呂宗坤分別於第一審及原
審更審前調查時之供證、廖絹坦認已收受被告等三人所交付之五
十萬元及渠於八十五年一月十一日所出具收受十四萬五千元之收
據，且僅有廖絹向被告等三人收取五十萬元，並將繼承遺產移轉
登記予被告等三人名下，乃認被告等三人所稱廖絹先前已同意拋
棄對乃父所遺上開土地之繼承權，故由被告等三人交付五十萬元
，而以之為對價等語，可以採信。理由內並說明廖絹拋棄繼承之
目的，本來即欲將其應繼分分歸其兄弟（即被告等三人）所有，
嗣因法律不能拋棄繼承，或因事實不便拋棄繼承，而改以辦理繼
承登記後，再將繼承所得之財產移轉予被告等三人，此種方式之
結果，並不違背渠本意，對之亦無損害可言，自與偽造文書罪之
構成要件有間。況廖絹將繼承所得之財產移轉登記予被告等三人
，既有五十萬元對價，雙方間亦有默示之買賣關係存在，其以買
賣為原因而辦理土地所有權移轉登記，亦無不實之可言等語。則
原判決理由因之認該繼承權拋棄書上立拋棄書人廖絹之署名是否
由其親簽，仍無礙於渠拋棄繼承意思之認定，此項理由之論敘尚
無矛盾情形，亦無證據調查職責未盡可言。又廖鴻係於四十二
年二月二十五日死亡，所遺上開土地迄至八十一年十二月間，始
經被告等三人委由代書呂宗坤辦理繼承登記，因依法當時已無從
拋棄繼承，乃將之辦理由被告等三人及廖絹等其他繼承人共同繼
承，此經呂宗坤於第一審調查時供證無訛。則廖絹既因繼承原因
而為上開土地共有人之一，渠於八十二年至八十四年間，依其持
分繳納地價稅，自屬當然。是原判決理由謂廖絹所提上開土地之
八十二年至八十四年地價稅繳款書，僅能表示渠於辦理共同繼承
登記後由其繳納而已，不能據為其未有拋棄繼承之證明等語，要
無理由不備可指。且原判決理由係援引證人翁寶珠、楊富管、呂
宗坤之供證、廖絹坦認已收受被告等三人所交付之五十萬元及渠
於八十五年一月十一日所出具收受十四萬五千元之收據，且僅有
廖絹向被告等三人收取五十萬元，並將繼承遺產移轉登記予被告
等三人名下，乃予以綜合判斷，認廖絹確有拋棄繼承意思，已如
前述。是原判決既非以廖絹未負擔上開土地之遺產稅，為其已拋
棄繼承之認定依據。則上開土地遺產稅是否部分由合建廠商出借
，部分由被告等三人代墊，事後再由合建分配款中扣還，要與廖
絹有否拋棄繼承意思之認定無涉。原判決理由內雖有以廖絹完全
未負擔上開土地之遺產稅，乃質疑其未拋棄繼承之說詞，有悖情
理，亦不能因之即認原審有證據調查職責未盡之違法。檢察官上
訴意旨以上情指摘原判決違背法令，核與法律規定得為第三審上
訴理由之違法情形，不相適合。而其餘上訴意旨則係就屬原審採
證認事職權之適法行使及原判決已說明事項，徒憑己見，任意指
摘為違法，且仍為單純事實之爭執，均不得據為第三審上訴之合
法理由。依上揭說明，其上訴違背法律上之程式，應予駁回。而
被告被訴牽連犯行使偽造私文書及使公務員為不實登載二罪名，
既經原審判決無罪，二者即無牽連犯關係可言，其中使公務員為
不實登載部分，依刑事訴訟法第三百七十六條第一款規定，既經
第二審判決，應不得上訴於第三審，檢察官就該部分一併提起上
訴，顯為法所不許，亦應駁回。
據上論結，應依刑事訴訟法第三百九十五條前段，判決如主文。
中　　華　　民　　國　九十四　年　　二　　月　二十四　日
                      最高法院刑事第十庭
                          審判長法官  張　淳　淙
                                法官  謝　俊　雄
                                法官  蘇　振　堂
                                法官  張　春　福
                                法官  呂　丹　玉
      本件正本證明與原本無異
                                      書  記  官
中　　華　　民　　國　九十四　年　　三　　月　　三　　日
                                                    Ｒ
